臺灣高等法院高雄分院刑事判決　　　　　　　　　　九十三年度上訴字第五七三號
　　上　訴　人
　　即　被　告　乙○○
　　選任辯護人　戴國石
　　　　　　　　蔡吉記
右上訴人因強盜案件，不服臺灣屏東地方法院九十三年度訴字第二六號中華民國九十
三年五月四日第一審判決（起訴案號：臺灣屏東地方法院檢察署九十二年度偵字第五
九二六號），提起上訴，本院判決如左：
      主  文
原判決關於加重準強盜部分撤銷。
乙○○踰越牆垣竊盜，因脫免逮捕，而當場施以脅迫，處有期徒刑柒年貳月。
      事  實
一、乙○○與陳美枝共同基於意圖為自己不法所有之犯意聯絡，於九十二年八月五日
    下午六時許，由乙○○騎乘向友人借得之ＷＡＦ－五六三號機車後加二輪推車，
    搭載陳美枝一同至屏東縣屏東市○○路○段五十三巷四十七號甲○○所經營無人
    居住之龍獅雕塑工廠，二人攀爬踰越牆垣進入工廠內（侵入建築物部分未據告訴
    ），竊取甲○○所有之銅線約二百公斤、鋁管約四十公斤、不鏽鋼管約五十公斤
    （價值共約一萬餘元）、金屬切割器一具及不詳姓名者所有鐵剪一把得手，而後
    乙○○即持竊得之鐵剪一把剪斷纏繞工廠後門門栓之鐵絲走出工廠，再將竊得之
    上開物品置於機車置物籃及二輪推車上，然該時即經甲○○發覺報警，其後乙○
    ○與陳美枝已欲離去，甲○○情急之下駕車尾隨及攔阻逮捕，乙○○為脫免逮捕
    ，乃自機車座墊下取出長約三十公分之鐵棒一支，高舉過肩朝甲○○作勢揮擊，
    而為脫免逮捕當場施以脅迫，甲○○見狀因心生恐懼而逃避，此時，乙○○與陳
    美枝旋趁機解開機車後加之二輪推車後逃逸。嗣經警據機車號牌而循線查獲乙○
    ○與陳美枝。
二、案經屏東縣警察局屏東分局報請臺灣屏東地方法院檢察署檢察官偵查起訴。
      理  由
一、訊據上訴人即被告乙○○（下稱被告）否認有加重準強盜犯行，辯稱其竊取銅線
    等物後，已駕車駛離約五十公尺，始經被害人甲○○發現，且被害人甲○○並無
    逮捕之意，其自無取出鐵棒向被害人甲○○作勢揮打等語。
二、經查：
    (一)被告與陳美枝於右揭時、地攀爬踰越牆垣進入被害人甲○○之工廠內共同竊取
      銅線約二百公斤、鋁管約四十公斤、不鏽鋼管約五十公斤（價值共約一萬餘元
      ）、金屬切割器一具及不詳姓名者鐵剪一把得手後，將竊得物品置於二人共乘
      之機車之置物籃及後加二輪推車上離去等事實，已經證人即被害人甲○○於原
      審及本院證述明確（見原審卷第八六、九０頁、本院卷九十三年八月十一日言
      詞辯論筆錄），並有工廠照片、二輪推車照片、竊得物品照片附卷可稽（見警
      一卷第四一～四七頁）。又被告亦供述上情在卷，核與上開各事證相符，被告
      此部分自白即堪信為真正。
    (二)再被告與陳美枝將竊得物品放置機車置物籃及二輪推車上時，即經被害人甲○
      ○發覺報警，其後被告與陳美枝已欲離去，被害人甲○○情急之下駕車尾隨及
      攔阻逮捕，被告為脫免逮捕，乃自機車座墊下取出長約三十公分之鐵棒一支，
      高舉過肩朝被害人甲○○作勢揮擊，被害人甲○○見狀因心生恐懼而逃避，此
      時，被告與陳美枝旋趁機解開機車後加之二輪推車後逃逸之情，亦據證人即被
      害人甲○○於原審及本院證述甚明，前後大致相符（見原審卷第八六～九四頁
      、本院卷九十三年八月十一日言詞辯論筆錄），並有二輪推車翻覆之照片二張
      在卷可佐。復衡諸常情，被害人甲○○於見被告與陳美枝已欲離去，情急之下
      駕車尾隨及攔阻逮捕，若非被告取出長約三十公分之鐵棒一支高舉過肩作勢揮
      擊，致被害人甲○○心生恐懼逃避，豈能任令被告解開二輪推車而逃逸，被害
      人甲○○之證述，即堪採信。至證人即被害人甲○○於原審固曾證稱其只是要
      察看，沒有逮捕被告之意思等語（見原審卷第八七頁），然證人即被害人甲○
      ○於本院已證稱：「被告發動機車，載一個女的，我就尾隨，我因為警察沒有
      來我心急就要抓被告．．．」、「被告右手拿鐵舉過肩，作勢要打我，當時我
      要抓被告．．．」、「（問：為什麼你第一次於原審筆錄時，你的陳述只是要
      查看沒有要逮捕？）我聽的不一樣。」等語（見本院卷九十三年八月十一日言
      詞辯論筆錄），況被告於本院亦供述：「．．．被害人有把我推倒，他推倒我
      的意思是要抓我」等語（見本院卷九十三年八月十一日言詞辯論筆錄），足見
      被害人甲○○於發覺被告竊盜犯行後，即在後追躡，並有逮捕被告行為，至為
      顯明。是被告所辯其竊取銅線等物後，已駕車駛離約五十公尺，始經被害人甲
      ○○發現，且被害人甲○○並無逮捕之意，其自無取出鐵棒向被害人甲○○作
      勢揮打等語，無非卸責之詞，不足採信。
    (三)另證人即被害人甲○○於原審審理中已證稱被告與陳美枝逃離前，係陳美枝自
      二輪推車內取走一小包五金等語（見原審卷第九一頁），故公訴人起訴認被告
      逃離前自二輪推車內取走一小包五金之情，尚難證明。又被告於被害人甲○○
      攔阻逮捕後，即將載運物之二輪推車解開棄置，而趁機逃逸，此業據證人即被
      害人甲○○證述在卷，是被告舉起鐵棒作勢揮擊被害人甲○○，顯係為脫免逮
      捕，而非防護贓物之意，公訴人認被告係基於防護贓物而施脅迫，應有誤會。
    綜上所述，被告加重準強盜犯行，事證明確，堪以認定。
三、核被告犯準強盜罪，而有刑法第三百二十一條第一項第二款之踰越牆垣之情形，
    所為係犯刑法第三百三十條第一項之加重準強盜罪。又被告乙○○與陳美枝共同
    竊盜後，被告為脫免逮捕，當場臨時單獨起意對被害人施以脅迫，難認陳美枝就
    對被害人施以脅迫有犯意聯絡，故不論以共同正犯。
四、原審以被告罪證明確，予以論罪科刑，固非無見，惟查，被告係犯刑法第三百三
    十條第一項之加重準強盜罪，原判決據上論結欄只引用刑法第三百二十九條規定
    ，而漏引刑法第三百三十條第一項規定，即有未合。被告上訴意旨辯稱未犯加重
    準強盜罪，雖無理由，但原判決既有上述可議之處，自應由本院撤銷改判。爰審
    酌被告正值青壯，不思勤勉工作賺取財物，竟貪圖一己之私利而竊取他人財物，
    危害社會治安，且經被害人發覺後，猶為圖脫免逮捕，對被害人施以脅迫行為，
    使危害擴大，但念及未造成被害人受傷等一切情狀，量處如主文所示之刑。至被
    告所用之鐵棒一支，既無證據足證係被告所有，故不予宣告沒收，併此敘明。
五、被告其餘被訴竊盜犯行，已經原審判決確定。
據上論結，應依刑事訴訟法第三百六十九條第一項前段、第三百六十四條、第二百九
十九條第一項前段、刑法第三百二十九條、第三百三十條第一項，判決如主文。
本案經檢察官陳新慶到庭執行職務。
中      華      民      國    九十三    年      八      月    二十五    日
                              臺灣高等法院高雄分院刑事第九庭
                                  審判長法官  張明松
                                        法官  任森銓
                                        法官  郭玫利
右正本證明與原本無異。
如不服本判決應於收受本判決後十日內向本院提出上訴書狀，其未述上訴理由者，
並得於提起上訴後十日內向本院補提理由書狀（均須按他造當事人之人數附繕本)「
切勿逕送上級法院」。
                                      書記官  翁心欣
中      華      民      國    九十三    年      八      月    二十五    日
附錄本判決論罪科刑法條
刑法第三百二十一條第一項：
犯竊盜罪而有左列情形之一者，處六月以上、五年以下有期徒刑：
一  於夜間侵入住宅或有人居住之建築物、船艦或隱匿其內而犯之者。
二  毀越門扇、牆垣或其他安全設備而犯之者。
三  攜帶兇器而犯之者。
四  結夥三人以上而犯之者。
五  乘火災、水災或其他災害之際而犯之者。
六  在車站或埠頭而犯之者。
刑法第三百二十九條：
竊盜或搶奪，因防護贓物、脫免逮捕或湮滅罪證，而當場施以強暴脅迫者，以強盜論
。
刑法第三百三十條第一項：
犯強盜罪而有第三百二十一條第一項各款情形之一者，處七年以上有期徒刑。
